臺灣高等法院民事判決　　　　　　　　　　　　　　九十三年度家上易字第二０號
　　上　訴　人　甲○○
　　法定代理人　陳美伶
　　被　上訴人　乙○○
右當事人間請求給付扶養費事件，上訴人對於中華民國九十三年四月六日臺灣板橋地
方法院九十三年度家訴字第一七號第一審判決提起上訴，並為訴之追加，經本院於九
十三年十一月三十日言詞辯論終結，判決如左：
    主      文
上訴及追加之訴均駁回。
第二審及追加之訴訴訟費用由上訴人負擔。
    事實及理由
一、按「訴之變更或追加，非經他造同意，不得為之。但第二百五十五條第一項第二
    款至第六款情形，不在此限」；「訴狀送達後，原告不得將原訴變更或追加他訴
    。但擴張或減縮應受判決事項之聲明者，不在此限」，民事訴訟法第四百四十六
    條第一項、第二百五十五條第一項第三款分別定有明文。上訴人於原審請求按月
    給付一萬五千元之扶養費，原審准許按月給付一萬元，駁回超過之部分（即五千
    元部分），上訴人之上訴聲明為：「被上訴人應自民國九十三年五月五日起至上
    訴人二十歲成年之日止，按月於每月五日前再給付上訴人新台幣（下同）一萬元
    」，除就敗訴之五千元（自民國九十三年五月五日起至上訴人二十歲成年之日止
    ）部分上訴外，於本院擴張請求「被上訴人應自民國九十三年五月五日起至上訴
    人二十歲成年之日止，按月於每月五日前再給付上訴人五千元」，係擴張應受判
    決事項之聲明，經核並無不合，應予准許。
二、本件上訴人起訴主張：被上訴人為上訴人之父，前因未盡保護教養，經臺灣板橋
    地方法院以九十一年度監字第二二七號民事裁定，酌定對於上訴人權利義務之行
    使或負擔由上訴人之母陳美伶任之，惟自民國（下同）九十一年九月十八日上訴
    人與母同住時起，被上訴人即未履行扶養義務，而積欠扶養費迄今。按「直系血
    親相互間」互負扶養之義務，民法第一千一百十四條第一款定有明文，為此提起
    本件訴訟等情。並聲明：(一)原判決不利於上訴人部分廢棄。(二)右廢棄部分，被上
    訴人應自民國九十三年五月五日起至上訴人二十歲成年之日止，按月於每月五日
    前再給付上訴人一萬元。(三)被上訴人應給付上訴人之扶養費，如遲誤一期者，其
    後之期間視為亦已到期。（原審為上訴人部分勝訴、部分敗訴之判決，上訴人對
    敗訴部分於「自民國九十三年五月五日起至上訴人二十歲成年之日止，按月於每
    月五日前再給付上訴人五千元」範圍不服，提起上訴，並為訴之追加）。
三、被上訴人則以：被上訴人名下沒有不動產，存款大約十萬元，現在沒有收入，被
    上訴人另有三名子女需扶養，母親已七十九歲，被上訴人只願意每月支付五千元
    等語抗辯。並聲明：上訴駁回。
四、上訴人主張被上訴人為其生父，並經被上訴人認領，前因未盡保護教養，經原審
    以九十一年度監字第二二七號民事裁定，酌定對於上訴人權利義務之行使或負擔
    由上訴人之母陳美伶任之，惟自九十一年九月十八日上訴人與母同住時起，被上
    訴人即未履行扶養義務，積欠扶養費迄今，業據上訴人提出民事裁定、民事裁定
    確定證明書、英語補習班、學雜費繳費收據影本、親子鑑定報告為證。被上訴人
    就上訴人為其子女，及未給付生活費等情均不爭執，自堪認上訴人主張為真實。
五、按父母對於未成年之子女，有保護及教養之權利義務；非婚生子女經生父認領者
    ，視為婚生子女，民法第一千零八十四條第二項及同法第一千零六十五條第一項
    分別定有明文。所謂保護與教養，應包括事實之養育行為及扶養費用之負擔二部
    分，父母對未成年子女之扶養乃為父母對於未成年子女生活保持義務之一部，父
    母應供應與未成年子女身分相當之需要，不以支付未成年子女不可或缺的（必需
    的）需要為已足。再者，父母對未成年子女之扶養義務乃基於親子關係而生，與
    親權或監護權行使之有無，不發生必然之關係，故未與子女共同生活之父或母亦
    有扶養義務。經查：被上訴人與上訴人之法定代理人陳美伶並無婚姻關係，兩人
    同居期間，於八十二年六月七日生子即上訴人甲○○，為非婚生子女，後經被上
    訴人認領，其後被上訴人與陳美伶於八十七年初分手，但未協議監護權，嗣經上
    訴人之法定代理人陳美伶向原審聲請酌定監護人，經原審於九十二年三月二十六
    日酌定對於甲○○權利義務之行使或負擔由陳美伶負擔確定在案，有原審九十一
    年度監字第二二七號酌定監護人事件民事裁定、民事裁定確定證明書可稽。揆諸
    上開說明，被上訴人既經認領上訴人，依法即對上訴人負有扶養義務。上訴人主
    張其係０年０月０日出生，尚未成年，有
    被上訴人給付扶養費，自屬有據。
六、又按扶養之程度，應按扶養權利者之需要，與負扶養義務者之經濟能力及身分定
    之；負扶養義務有數人，而其親等同一時，應各依其經濟能力分擔義務，民法第
    一千一百十九條、民法第一千一百十五條第三項分別定有明文。是關於被上訴人
    應負擔之扶養費數額，仍應依被上訴人與上訴人法定代理人陳美伶之經濟能力認
    定之。茲審酌如下：
(一)上訴人之法定代理人陳美伶目前無工作，存款約四、五萬元，名下雖有二戶房子
    ，各以一百五十萬元、五百六十萬元買入，惟分別尚有貸款九十五萬元、五百六
    十萬元未清償。被上訴人名下原有二戶房子，各以九百二十萬元、九百十萬元買
    入，分別甫於九十二年六月十三日、同年月十日始移轉登記為其配偶所有（按：
    上訴人主張係通謀虛偽意思表示，惟為被上訴人所否認，上訴人並未舉證以實其
    說），均沒有貸款，被上訴人並有投資事業，經營二家公司及海外投資等情，業
    據被上訴人及上訴人法定代理人陳美伶陳明在卷，並有財政部財稅資料中心財產
    總歸戶資料可稽。本院審酌被上訴人及上訴人法定代理人之經濟能力，認被上訴
    人經濟能力顯然較佳。被上訴人應負擔上訴人之扶養費三分之二；上訴人之法定
    代理人陳美伶應負擔上訴人之扶養費三分之一。
(二)上訴人（民國０年０月０日生）尚未成年，正值學齡階段，尚須他人照顧，
    並有衣食住行育樂基本生活所需，參酌行政院主計處編印之中華民國台灣地區九
    十一年家庭收支調查報告資料，台北縣平均每人每月消費支出為一萬六千三百四
    十六元。爰審酌被上訴人之教育程度、身分地位、經濟能力、其尚有兩女、一男
    、及母親需要扶養及上訴人父母依其經濟能力各對於上訴人得為負擔扶養之程度
    、能力及現時社會狀況、日後物價可能形成之波動等情狀，認上訴人每月之扶養
    費以一萬五千元為適當。上訴人請求被上訴人負擔扶養費用每月一萬元為有理由
    ，應予准許。故上訴人請求被上訴人自九十二年七月起至上訴人二十歲成年之日
    止，按月於每月五日前給付上訴人一萬元，於法洵屬正當，此部分請求自應准許
    ，超過此範圍之請求，於法不合，應予駁回。上訴人就分期給付之扶養費用，請
    求依非訟事件法第七十一條之六之規定諭知「如遲誤一期未履行﹐其後之期間視
    為亦已到期」云云。按「法院依民法第一千零五十五條之規定，為酌定、改定或
    變更時，得命交付子女、未行使或負擔權利義務之一方與未成年子女會面交往之
    方式與期間、給付扶養費、交付
    並得訂定必要事項」；「前項扶養費之給付，法院得依聲請或依職權，命為一次
    給付或分期給付。分期給付遲誤一期履行者，其後之期間視為亦已到期」，非訟
    事件法第七十一之六條第一、二項固定有明文。惟查本件係依民法第一千一百十
    四條規定起訴，屬訴訟事件，而不屬非訟事件，且其要件亦與非訟事件法第七十
    一之六條規定不符，是上訴人此項請求於法不合，不應准許。
七、本件事證已臻明確，兩造其餘攻擊、防禦方法及所舉證據，經本院審酌結果對判
    決結果不生影響，爰不一一論列，附此敘明。
八、綜上所述，上訴人主張，為不足採，被上訴人抗辯，尚屬可信。從而，上訴人依
    民法第一千一百十四條規定請求被上訴人自九十二年七月起至上訴人二十歲成年
    之日止，按月於每月五日前給付上訴人一萬元為有理由，應予准許，超過此範圍
    之請求，為無理由，應予駁回。原審就自民國九十三年五月五日起至上訴人二十
    歲成年之日止，按月給付超過一萬元部分為上訴人敗訴之判決；及准許部份，對
    於未到期之扶養費請求權，認無非訟事件第七十一條之六規定之適用，而駁回其
    「如遲誤一期未履行﹐其後之期間視為亦已到期」之請求，並無不合。上訴意旨
    指摘原判決不當，求予廢棄改判，為無理由，應予駁回。上訴人追加之訴即「被
    上訴人自民國九十三年五月五日起至上訴人二十歲成年之日止，按月再給付五千
    元」部分，為無理由，亦應予以駁回。
九、據上論結，本件上訴及追加之訴為無理由，依民事訴訟法第四百四十九條第一項
    、第七十八條，判決如主文。
中　　　華　　　民　　　國　　九十三　　年　　十二　　月　　十四    　　日
                              民事第六庭
                                  審判長法  官　陳　博　享
                                        法  官  高　鳳　仙
                                        法  官  林　恩　山
正本係照原本作成。
不得上訴。
中　　　華　　　民　　　國　　九十三　　年　　十二　　　月　　　十五　　日
　　　　　　　　　　　　　　　　　　　　書記官　周　淑　靜
